【裁判字號】    88,易,3982
【裁判日期】    890307
【裁判案由】    詐欺
【裁判全文】
臺灣板橋地方法院刑事判決                        八十八年度易字第三九八二號
    公  訴  人  臺灣板橋地方法院檢察署檢察官
    被      告  甲○○
    選任辯護人  歐宇倫律師
                許進德律師
                郭志明律師
    被      告  乙○○
右列被告因詐欺案件，經檢察官提起公訴︵八十八年度偵字第五七二八、一八一四ｏ
號︶，本院判決如左：
    主  文
甲○○、乙○○均無罪。
    理  由
一、公訴意旨略以：被告甲○○曾於報紙分類廣告欄上看見以信用卡假消費真借款之
    訊息，竟起意仿效，先於中國時報上刊登「信用卡、商店自營、代償卡費、00
    000000」之廣告以招攬不特定人，於不特定人以電話詢問時，即告以刷卡
    借貸之方式，其方法為：利用台北縣三重市○○路湯臣洛兒服飾店、湯臣大將服
    飾店及板橋市○○路女紅妝服飾店等商店，由不特定人佯藉購物而持所有之信用
    卡刷卡，如欲借新台幣（下同）一萬元，即由甲○○先給付現金一萬元，而由借
    款人持信用卡消費一萬一千元之金額，致銀行陷於錯誤而於結算時撥放消費之款
    項予甲○○，甲○○則另行給付百分之五的稅款予前揭商店。嗣於八十八年二月
    十二日，被告乙○○因母親生病急需用錢並閱見該則廣告，以00000000
    之電話與甲○○聯絡後，即前往台北縣土城市○○路三一三巷一號五樓，彼等二
    人基於為自己不法所有之共同犯意聯絡，由乙○○交付身分證影本予甲○○並佯
    裝購物，持所有之中國信託商業銀行信用卡刷卡消費三萬三千九百八十元，而由
    甲○○先給付三萬元予乙○○後，於銀行結帳日向誤信乙○○與甲○○間有買賣
    真意之中國信託商業銀行請領消費款項，嗣於同年三月二日十五時三十分，為警
    持搜索票查獲上情。案經台北縣警察局土城分局報請偵辦，因認被告甲○○、乙
    ○○共犯刑法第三百三十九條第一項之詐欺取財罪嫌。
二、公訴人認被告共同涉犯前揭詐欺取財罪嫌，無非以：（一）被告乙○○係看中國
    時報分類廣告欄才與被告甲○○聯絡，並至土城市○○路三一三號五樓，持所有
    之中國信託商業銀行信用卡，刷卡消費三萬三千九百八十元，並向被告甲○○取
    得借貸之現金三萬元等節，業經被告乙○○於警訊時陳述甚詳，並經被告甲○○
    於警訊及本署第一次偵訊中坦承無訛，互核彼等所供均悉相符合。由搜索扣押證
    明筆錄以觀，司法警察係於八十八年三月二日十六時四十分許實施搜索完竣，而
    被告乙○○則在同日十九時五十分指證被告甲○○並接受訊問，被告乙○○與被
    告甲○○在無從勾串之情況下，對於借貸之日期、原因、金額、方法均陳述甚詳
    ，是嗣後所為應屬考量利害關係之後所為勾串、卸責之詞；（二）被告甲○○與
    乙○○前後供述不一致，是否果有勾串之虞，尚可由被告經隔離訊問後，屢次庭
    訊之陳述互相矛盾而為檢視：１、就所購買衣服之種類，被告乙○○於八十八年
    三月十七日稱：「我買了八件，上衣四件、裙子兩件、褲子兩件，褲子是綠色、
    裙子是紅色、上衣也是兩件綠色、兩件紅色，均是女裝」，而被告甲○○於同日
    稱：「他買男女休閒服，買了四、五件休閒服，有紅、綠、灰色等顏色，每套都
    是上衣跟褲子，有男裝，也有女裝」（當日訊問筆錄參照），嗣於八十八年七月
    二十日偵訊時，被告乙○○稱：「我總共買了四、五套女孩子的衣服，上衣、褲
    子、裙子、襯衫都有，有黑色、黃色、白色」，而被告甲○○於同日則稱：「（
    問：衣服是何種顏色？）是紅色、綠色」（當日訊問筆錄參照）；２、就服飾店
    之店面大小，被告乙○○於七月二十日之庭訊稱：「差不多有法庭這麼大」，而
    被告甲○○於同日則稱：「約偵查庭的一半大」（當日訊問筆錄參照），是被告
    前後所供互有矛盾且漏洞百出，所為辯詞難不認為係卸責之詞；（三）被告甲○
    ○稱其計經營「大將男飾」、「洛兒服飾」及「女紅妝」三家服飾店，卻又稱：
    不知服飾店內販售何種品牌的衣服，進貨皆委由一名有借貸關係之女子統籌辦理
    ，刊登廣告是為招攬客人，電話主機卻是置於姊姊家中等情，皆與常情有悖，實
    難為有利於被告之認定；（四）另有中國時報分類廣告一紙在卷足憑；（五）復
    有扣案如起訴書附表所示之物可證，被告甲○○所為係為防止受騙才影印刷卡消
    費客人之身分證留存一節，顯與常理不相符合，是被告甲○○、乙○○共同詐欺
    之犯嫌堪以認定，為其論罪依據。
三、訊據被告對於其二人間並無真實買賣行為存在，而係由被告乙○○持其所有之中
    國信託商業銀行信用卡，向被告甲○○假刷卡消費三萬三千九百八十元，並向被
    告甲○○取得借貸之現金三萬元，再由被告甲○○向發卡銀行中國信託商業銀行
    依約請款等節，於本院審理時固供承不諱，惟均堅決否認有詐欺取財犯行，被告
    甲○○辯稱﹕伊於被告乙○○使用本件信用卡簽帳借款時，即一再交代趙某須按
    時繳納信用卡債務，伊主觀上並無不法所有之意圖云云，被告乙○○則辯稱伊沒
    詐欺銀行之意，伊該張信用卡仍繼續再使用，並未遭停卡，伊均按照信用額度繳
    錢，中國信託銀行未對其提起民事訴訟云云。
四、按犯罪事實應依證據認定之，無證據不得推定其犯罪事實，刑事訴訟法第一百五
    十四條定有明文。又不能證明被告犯罪或其行為不罰者，應諭知無罪之判決，同
    法第三百零一條第一項亦定有明文。次按刑法第三百三十九條第一項之詐欺取財
    罪，係以行為人有為自己或第三人不法所有之意圖，施用詐術，而使人將本人或
    第三人之物交付，為其構成要件，此觀該條項條文自明。是若行為人本無不法所
    有之意圖，亦無人受有損害，則不成立本罪。經查，被告乙○○於本件刷卡後，
    其持有之本件信用卡仍繼續使用，並未遭停卡，且被告乙○○均按照信用額度繳
    款，有其提出之中國信託商業銀行八十九年一月、二月份之繳款收據二紙及簽帳
    單一紙附卷可憑。可見被告乙○○於八十八年二月十二日持本件信用卡所刷之三
    萬三千九百八十元已依約向中國信託商業銀行繳納，中國信託商業銀行並未受有
    任何財產損害。次查，本件被告二人雖有假消費真借貸之情事，惟被告乙○○於
    本件刷卡後均依約繳款，足見其於本件刷卡之初，並無與被告甲○○共同詐取中
    國信託商業銀行本件簽帳款三萬三千九百八十元之意，是被告二人於本件並無不
    法所有之意圖甚明。揆諸首揭詐欺取財罪之構成要件說明，本件被告二人之行為
    僅為民事通謀虛偽意思表示行為，尚難遽以詐欺取財罪相繩。此外，復查無其他
    積極證據足認被告有何詐欺取財行為，是既不能證明被告犯罪，則揆諸首揭刑事
    訴訟法之規定，自應依法諭知被告二人無罪之判決。
五、據上論斷，應依刑事訴訟法第三百零一條第一項判決如主文。
本案經檢察官陳盈錦到庭執行職務。
中      華      民      國      八十九    年      三    月      七      日
                                  臺灣板橋地方法院刑事第五庭
                                      法  官  呂  安  樂
右正本證明與原本無異。
如不服本判決，應於判決送達後十日內向本院提出上訴狀 (應附繕本) ，上訴於
臺灣高等法院。
                                      書記官  陳  玉  嬋
中      華      民國    八十九    年     三     月      七    日


司法院資訊處製作；財團法人民間司法改革基金會備份。
